臺灣高等法院刑事判決　　　　　　　　93年度上訴字第3529號
上　訴　人
即　被　告　甲○○
上列上訴人因違反槍砲彈藥刀械管制條例案件，不服臺灣士林地
方法院92年度訴字第579 號，中華民國93年9 月23日第一審判決
（起訴案號：臺灣士林地方法院檢察署92年度偵字第8273號），
提起上訴，本院判決如下：
    主  文
原判決撤銷。
甲○○未經許可，製造槍砲之主要組成零件，累犯，處有期徒刑
貳年，併科罰金新台幣拾萬元，罰金如易服勞役以銀元佰元即
新臺幣玖佰元折算壹日。扣案之鋼製槍管貳支、塑膠模型槍管壹
支、游標尺壹支、鑽頭玖支、電鑽頭鎖緊器壹支、銼刀陸支、砂
紙張、改造中撞針支、電鑽砂輪頭貳支、三角鑽頭伍支、圓
形鋼製鐵條壹條、四角型鋼製鐵塊貳塊、扁嘴型固定夾壹支、電
鑽台壹台，均沒收。
    事  實
一、甲○○曾於民國八十八年間因侵占案件，經台灣士林地方法
    院於八十九年一月三十一日，以八十八年度易字第一二一０
    號判決判處有期徒刑一年二月確定，並於九十年二月七日執
    行完畢，詎仍不知悔改，其明知未經許可，不得製造槍砲之
    主要組成零件，竟仍於九十一年二月十七日，在其不知情之
    友人張徐義位於宜蘭縣冬山鄉○○路六三七巷十一號之住處
    ，利用其所有之銼刀六支、電鑽頭鎖緊器一個、砂紙三張、
    電鑽砂輪頭二支、三角鑽頭五支、圓形鋼製鐵條一支、四角
    型鋼製鐵塊二塊、游標尺一支、鑽頭九支、扁嘴型固定夾一
    支、電鑽台一台，及向張徐義借用之電鑽一支，以其所有之
    塑膠模型槍管一支為模型比例，接續改造鋼製槍管二支成為
    槍砲之主要組成零件（以下稱改造後之成品稱土造金屬槍管
    二支），並將上開土造金屬槍管二支，連同其所有之仿ＷＡ
    ＬＴＨＥＲ廠半自動手槍製造之金屬玩具手槍一支、玩具槍
    金屬彈殼之子彈四顆（均非屬槍砲彈藥刀械管制條例列管之
    槍彈）、玩具槍金屬滑套一個、彈匣一個、圓形鋼製鐵條一
    條及四角型鋼製鐵塊二個藏放在宜蘭縣羅東鎮○○路與天津
    路口騎樓看板下。嗣於九十一年二月二十日下午四時三十分
    許，員警持臺灣宜蘭地方法院法官所發之搜索票，在宜蘭縣
    冬山鄉○○路六三七巷十一號查獲甲○○所有之塑膠模型槍
    管一支、銼刀六支、電鑽頭鎖緊器一個、砂紙三張、電鑽砂
    輪頭二支、三角鑽頭五支、圓形鋼製鐵條一支、四角型鋼製
    鐵塊二塊、游標尺一支、鑽頭九支、扁嘴型固定夾一支、電
    鑽台一台，及張徐義所有之電鑽一支等工具，甲○○於有偵
    查犯罪職權之宜蘭縣政府警察局宜蘭分局刑事組員警尚未發
    覺其曾未經許可製造槍砲之主要組成零件之犯罪事實前，主
    動向員警周世民承認曾未經許可製造上開槍砲之主要組成零
    件之事實，而向員警自首犯罪而受審判，並帶同員警周世民
    至宜蘭縣羅東鎮○○路與天津路口騎樓前看板下取出前揭土
    造金屬槍管二支和甲○○所有之仿ＷＡＬＴＨＥＲ廠半自動
    手槍製造之金屬玩具手槍一支、玩具槍金屬彈殼之子彈四顆
    （均非屬槍砲彈藥刀械管制條例列管之槍彈）、玩具槍金屬
    滑套一個、彈匣一個、圓形鋼製鐵條一條及四角型鋼製鐵塊
    二個。
二、案經宜蘭縣警察局宜蘭分局報告臺灣宜蘭地方法院檢察署檢
　　察官呈請臺灣高等法院檢察署令轉臺灣士林地方法院檢察署
  　檢察官偵查起訴。
    理  由
一、訊據上訴人即被告甲○○對前揭事實坦承不諱，核與證人張
    徐義證述情節均相符，並有查獲之鋼製槍管二支及前開工具
    等物扣案可證，而又上開扣案之鋼製槍管二枝經送請內政部
    警政署刑事警察局鑑驗結果，認扣案之鋼製槍管二支，係土
    造金屬槍管，均為槍砲彈藥刀械管制條例第四條第二項所稱
    之主要組成零件之事實，有九十一年三月五日刑鑑字第０九
    一００四０四六九號函（見臺灣宜蘭地方法院檢察署九十一
    年度偵字第四九六號卷第二五頁至第二六頁）、九十一年五
    月十三日刑鑑字第０九一００九八三六二號函（見同前卷第
    四三頁至第四四頁）、內政部九十一年十二月二日內授警字
    第０九一００七六七六九號函（見同前卷第六二頁）及九十
    三年二月十九日內授警字第０九三０００二四九四號函在卷
    可按（見原審卷第四五頁）。本件事證明確，被告之犯行堪
    以認定。
二、核被告甲○○未經許可製造土造金屬槍管二支之行為，係犯
　　槍砲彈藥刀械管制條例第十三條第一項之未經許可製造槍砲
  　之主要組成零件罪。被告未經許可持有槍砲主要組成零件之
    低度行為，為製造之高度行為所吸收，不另論罪。另按「犯
    本條例之罪自首，並報繳其持有之全部槍砲、彈藥、刀械者
    ，減輕或免除其刑。」「前項第一款、第二款槍砲、彈藥，
    包括其主要組成零件。」槍砲彈藥刀械管制條例第十八條第
    一項前段及同條例第四條第二項前段均有明文。又「刑法第
    六十二條所謂發覺，固非以有偵查犯罪權之機關或人員確知
    其人犯罪無誤為必要，而於對其發生嫌疑時，即得謂為已發
    覺；但此項對犯人之嫌疑，仍須有確切之根據得為合理之可
    疑者，始足當之，若單純主觀上之懷疑，要不得謂已發生嫌
    疑。」，最高法院著有七十二年台上字第六四一號判例可資
    參照。經查：宜蘭縣政府警察局宜蘭分局員警所持之臺灣宜
    蘭地方法院法官九十一年二月二十日所發之搜索票，其上所
    載受搜索人為張徐義，搜索處所為宜蘭縣冬山鄉○○路六三
    七巷十一號，有該搜索票一紙附卷可稽（見宜蘭縣警察局宜
    蘭分局刑事案件偵查卷宗第十頁）。又員警於搜索前，並不
    知被告甲○○亦在受搜索處所，待查獲上開改造工具後，被
    告甲○○即坦承為其所有，並再帶同員警至宜蘭縣羅東鎮○
    ○路與天津路口取槍，業據證人周正民到庭證明（見原審卷
    第八二頁、第八六頁至第八七頁）。而土造金屬槍管二支即
    係由被告甲○○自行帶同員警在宜蘭縣羅東鎮○○路與天津
    路口騎樓所查獲之事實，觀諸證人張徐義警詢筆錄之記載（
    見宜蘭縣警察局宜蘭分局刑事案件偵查卷宗第九頁第三行：
    「另警方於九十一年二月二十日十九時前去羅東鎮○○路與
    天津路口處一騎樓看板下起出八厘米手槍一枚、彈匣一個、
    子彈四發及改造好槍管二支等物是何人所有？」）及宜蘭縣
    警察局宜蘭分局刑事案件移送書所載犯罪事實第一段即明。
    綜上所述，宜蘭縣警察局刑事局於搜索前並未認定被告甲○
    ○為犯罪嫌疑人，於搜索後在未明改造工具之所有人究為被
    告甲○○或證人張徐義前，被告甲○○即坦承為其所有，並
    主動帶同員警前往受搜索處所以外之地點查獲土造金屬槍管
    二支，足見員警對被告甲○○在坦承犯行前，究否涉嫌違犯
    槍砲彈藥刀械管制條例一節，原無確切之合理可疑，是被告
    甲○○確係於該管公務員未發覺犯罪前，自首其曾未經許可
    製造槍砲之主要組成零件犯行而接受裁判無誤，自係合於自
    首之條件，並已報繳持有之全部槍砲主要組成零件，應依槍
    砲彈藥刀械管制條例第十八條第一項前段規定，減輕其刑。
    又被告有如事實欄所載之罪刑執行完畢之事實，有本院被告
    全國前案紀錄表一份在卷可憑，其於前案執行完畢後五年以
    內再犯本件有期徒刑以上之罪，為累犯，應依刑法第四十七
    條規定加重其刑，並依法先加後減之。
三、原審認被告罪證明確，而予論罪科刑，固非無見。惟查原判
    決主文就併科罰金新台幣拾萬元部分，諭知如易服勞役以銀
    元三百元即新台幣九百元折算一日，但於理由欄之最後段據
    上論斷，漏引刑法第四十二條第二項，尚有未洽，自應由本
    院將原判決撤銷改判。爰審酌被告之素行、犯罪之動機係出
    於一時好奇、教育程度為高中畢業及犯後坦認犯行已具悔意
    之態度等一切情狀，量處如主文第二項所示之刑，並就併科
    罰金部分諭知易服勞役之折算標準。扣案之土造鋼製槍管二
　　支，均屬槍砲主要組成零件，均係違禁物；另扣案之塑膠模
　  型槍管一支、游標尺一支、鑽頭九支、電鑽頭鎖緊器一支、
    銼刀六支、砂紙三張、改造中撞針三支、電鑽砂輪頭二支、
    三角鑽頭五支、圓形鋼製鐵條一條、四角型鋼製鐵塊二塊、
    扁嘴型固定夾一支、電鑽台一台，查均係被告所有，且供改
    造槍枝所用之物，已經其供明在卷（見原審卷第九二頁），
    以上分別依刑法第三十八條第一項第一款、第二款之規定均
    併予宣告沒收。另扣案之電鑽一支，雖為被告用以改造土造
    金屬槍管所用之物，然為證人張徐義所有，此據證人張徐義
    於警詢中陳明（見宜蘭縣警察局宜蘭分局刑事案件偵查卷宗
    第八頁反面），而扣案之仿ＷＡＬＴＨＥＲ廠半自動手槍製
    造之金屬玩具手槍一支、玩具槍金屬彈殼之子彈四顆及玩具
    槍金屬滑套一個固為被告甲○○所有，然既非屬違禁物，有
    內政部警政署警察局九十一年三月五日刑鑑字第０九一００
    四０四六九號鑑定書在卷可按（見臺灣宜蘭地方法院檢察署
    九十一年度偵字第四九六號卷第二五頁至第二六頁），亦非
    被告犯罪所用或因犯罪所得之物，依法均不予宣告沒收，附
    此說明。
據上論斷，應依刑事訴訟法第三百六十九條第一項前段、第三百
六十四條、第二百九十九條第一項前段，槍砲彈藥刀械管制條例
第十三條第一項、第十八條第一項前段，刑法第十一條、第四十
七條、第四十二條第二項、第三十八條第一項第一款、第二款，
罰金罰鍰提高標準條例第二條，現行法規所定貨幣單位折算新臺
幣條例第二條，判決如主文。
本案經檢察官劉斐玲到庭執行職務。
中　　華　　民　　國　　94　　年　　1 　　月　　19　　日
　　　　　　　　　刑事第五庭審判長法　官  房阿生
　　　　　　　　　　　　　　　    法　官  蔡光治
　　　　　　　 　 　　　　　　　　法　官  雷元結
以上正本證明與原本無異。
如不服本判決，應於收受送達後10日內向本院提出上訴書狀，其
未敘述上訴之理由者並得於提起上訴後10日內向本院補提理由書
（均須按他造當事人之人數附繕本）。
                                  書記官  李家敏
中　　華　　民　　國　　94　　年　　1 　　月　　20　　日
附錄：本案論罪科刑法條全文
槍砲彈藥刀械管制條例第十三條第一項：
未經許可，製造、販賣或運輸槍砲、彈藥之主要組成零件者，處
三年以上十年以下有期徒刑，併科新台幣七百萬元以下罰金。
